【裁判字號】    96,簡,895
【裁判日期】    970430
【裁判案由】    進口貨物核定完稅價格
【裁判全文】
臺北高等行政法院判決
                                     96年度簡字第00895號
原      告  甲○○
被      告  財政部基隆關稅局
代  表  人  丘欣（局長）
上列當事人間因進口貨物核定完稅價格事件，原告不服財政部中
華民國96年10月12日台財訴字第09600390100 號、96年10月12日
台財訴字第09600390110 號及96年10月12日台財訴字第09600391
840號訴願決定，提起行政訴訟。本院判決如下：
    主  文
原告之訴駁回。
訴訟費用由原告負擔。
    事實及理由
一、原告主張：
    關稅法第29條規定從價課徵關稅之進口貨物，其完稅價格以
    該進口貨物之交易價格作為計算基礎。原告於95年10月3 日
    以報單第AE/BC/95/WI13/3254號及訴外人詹錦華於同年9 月
    20日、10月16日以報單第AE/BC/95/WG91/3253、AE/BC/95/W
    K01/3265號分別委由鴻源報關股份有限公司向被告報運進口
    德國產製汽車各1 批，均依法附上該車當時的網路售車資料
    與出貨人JOHNNY CHUNG所簽發之發票及該車進關時的實車照
    片以作為計算依據。被告不依關稅法第29條規定核估完稅價
    格，致原告權益受損云云。並提出系爭進口車輛相關資料、
    網路相近車輛資料等件影本為證。
    聲明：訴願決定、復查決定及原處分均撤銷。
          訴訟費用由被告負擔。
二、被告辯稱：
    (一)進口貨物之完稅價格未能依關稅法第29條第1 項之規定核
      定者，海關得依同法第31條至35條規定核定之。本件貨物
      原申報價格與驗估處查得價格相較偏低，原告未能提供更
      明確之佐證資料，以證明原申報價格即為實際交易價格，
      自無關稅法第29條之適用；又查無同法第31條至34條之價
      格資料可供核價參考，被告乃按同法第35條規定之原則，
      依據查得之資料以合理方法核估完稅價格，於法並無不合
      。
    (二)財政部關稅總局驗估處（下稱驗估處）查價系爭貨物時，
      曾以電傳方式請原告及訴外人詹錦華說明交易過程並提供
      相關文件供核，惟原告及詹錦華均未能提出相關往來文件
      及匯款資料（原處分卷2附件1），以證明原申報價格即為
      實際交易價格，自無關稅法第29條之適用；再者，驗估處
      曾請駐外單位協助查明本件交易價格是否屬實，並請國外
      供應商提供前手（即原告所稱上網拍賣人）相關交易資料
      ，經該駐外單位函復驗估處稱本件原申報發票均為國外供
      應商JOHNNY CHUNG所簽發且與其所提供之存檔發票相符，
      惟其對於本件貨物之取得價格則以事屬商業最高機密為由
      不願透露（原處分卷2附件3），故原告所稱之美國網路售
      車價格無從證實，依據關稅法第29條第5 項規定，無法按
      關稅法第29條規定以其申報之價格核估其完稅價格；又本
      件貨物皆為使用過之舊車，車輛狀況各有不同，查無同法
      第31條及第32條同樣或類似貨物之交易價格資料可資適用
      ；且據原告所稱本案所有車輛均尚未出售，致無法按同法
      第33條規定以國內銷售價格推算核估；亦查無符合同法第
      34條之計算價格資料可供核價參考。被告乃依同法第35條
      及行為時「進口舊汽車核估作業要點」貳及壹、三、(二)之
      規定，按查得之資料以合理方法核估完稅價格，於法並無
      不合。
    (三)1.報單第AE/BC/95/WG91/3253號，依駐外單位傳真電文說
        明：「有關本案來車行情價格……舊車行情差異極大…
        …1969 BENZ 280 報價（查無實際成交紀錄）由USD1,0
        00-60,000 皆有。……本案來車價值為何似應看車況而
        定。」（原處分卷2 附件3 ），被告乃依關稅法第35條
        及行為時「進口舊汽車核估作業要點」貳及壹、三、(二)
        之規定，參據專業商鑑得合理價格，核定來貨1969 BEN
        Z280之完稅價格為USD 1,500/ UNIT ，於法洵無不當。
        又參考美國知名舊車雜誌"OLD CARS PRICE GUIDE"2006
        年8 月版（AUGUST 2006 VOL.29,NO.4 ）之美國舊車行
        情，1969 BENZ 280 其堪用車輛價格介於USD1,900-16,
        000/ UNIT 之間，本件貨物依前開規定核估，位於合理
        行情之下限，應屬合理。
      2.報單第AE/BC/95/WI13/3254號，依駐外單位傳真電文說
        明：「有關本案來車行情價格：1972 BMW 2002 報價由
        USD 785-6,000 皆有。1956 BENZ 300 則因年代相當久
        遠，市場已少見此款車，查無行情價格。惟據訪舊車市
        場結果發現，舊車車價差異極大……本案來車價值為何
        似應看車況而定。」（原處分卷2 附件3 ），被告乃依
        關稅法第35條及行為時「進口舊汽車核估作業要點」貳
        及壹、三、(二)之規定，參據專業商鑑得合理價格，核定
        來貨第1 項1972 BMW 2002 之完稅價格為USD 900/UNIT
        ，第2 項1956 BENZ 300 之完稅價格為USD 4,000/UNIT
        完稅價格，於法並無不符。又參考美國知名舊車雜誌"O
        LD CARS PRICE GUIDE"2006年8 月版（AUGUST 2006 VO
        L.29,NO.4 ）之美國舊車行情，1956 BENZ 300 其堪用
        車輛價格介於USD 4,680-39,000/ UNIT之間，本件依前
        開規定核估來貨價格，均位於合理行情之下限，應屬合
        理。
      3.報單第AE/BC/95/WK01/3265號，依駐外單位傳真電文說
        明：「有關本案來車行情價格……1979 BENZ 280SL 報
        價則約為USD 2,000-12,000。……本案來車價值為何似
        應看車況而定。」（原處分卷2 附件3 ），被告依關稅
        法第35條及行為時「進口舊汽車核估作業要點」貳及壹
        、三、(二)之規定，參據專業商鑑得合理價格核定完稅價
        格為USD 2,000/ UNIT ，於法有據，且位於駐外單位查
        訪合理行情之下限，亦屬合理。
    (四)本訴訟案件共計3 案，其中1 案當事人為甲○○，另2 案
      則為詹錦華。惟遍查訴狀全卷，訴狀聲請人（即原告）僅
      甲○○，未見敘明詹錦華委任訴訟代理人之事項，併此陳
      明等語。
    聲明：駁回原告之訴。
          訴訟費用由原告負擔。
三、按「為加速進口貨物通關，海關得按納稅義務人應申報之事
    項，先行徵稅驗放，事後再加審查；該進口貨物除其納稅義
    務人或關係人業經海關通知依第13條規定實施事後稽核者外
    ，如有應退、應補稅款者，應於貨物放行之翌日起6 個月內
    ，通知納稅義務人，逾期視為業經核定。」；「從價課徵關
    稅之進口貨物，其完稅價格以該進口貨物之交易價格作為計
    算根據。前項交易價格，指進口貨物由輸出國銷售至中華民
    國實付或應付之價格。」；「進口貨物之完稅價格，未能依
    第29條規定核定者，海關得按該貨物出口時或出口前、後銷
    售至中華民國之同樣貨物之交易價格核定之。…」；「進口
    貨物之完稅價格，未能依第29條及前條規定核定者，海關得
    按該貨物出口時或出口前、後銷售至中華民國之類似貨物之
    交易價格核定之。…」；「進口貨物之完稅價格，未能依第
    29條、第31條及前條規定核定者，海關得按國內銷售價格核
    定之。」；「進口貨物之完稅價格，未能依第29條、第31條
    、第32條及前條規定核定者，海關得按計算價格核定之。」
    ；「進口貨物之完稅價格，未能依第29條、第31條、第32條
    、第33條及前條規定核定者，海關得依據查得之資料，以合
    理方法核定之。」，關稅法第18條第1 項、第29條第1 項及
    第2 項、第31條第1 項前段、第32條第1 項、第33條第1 項
    、第34條第1 項及第35條各定有明文。次按「前述新車或同
    樣或類似新車離岸價格之採認暨核估，依下列程序辦理：…
    (二)入境旅客攜回之舊車，若以前述各項參考價格資料均無法
    查得同樣或類似新車之離岸價格或批發價格可資適用者，則
    以其他汽車行情價格資料查得其當年新車價格，或向代理商
    、專業商、汽車商業公會詢得其當年新車行情價格，予以年
    份折舊後核估或以鑑得之舊車行情價格核估，但以詢價或鑑
    價程序核估者均應審慎處理。」；「廠商及壹、以外之個人
    進口舊汽車，其完稅價格依關稅法第29條至第35條規定核定
    。但其申報價格與價格行情相較異常者，應予專案調查其價
    格。折舊年份及折舊標準適用壹、二之規定。」，行為時進
    口舊汽車核估作業要點及壹、三、(二)及貳各定有明文。
四、本件原告於95年10月3 日以報單第AE/BC/95/WI13/3254號及
    訴外人詹錦華於同年9 月20日、10月16日以報單第AE/BC/95
    /WG91/3253、AE/BC/95/WK01/3265號分別委由鴻源報關股份
    有限公司向被告報運進口德國產製汽車各1 批。被告依關稅
    法第18條第2 項規定，准依原告及詹錦華之申請繳納相當金
    額保證金，先予驗放，事後再加審查。嗣據驗估處查價結果
    ，據以增估補稅。原告及詹錦華不服，申請復查，均未獲准
    變更，提起訴願，亦均遭駁回。原告不服，遂向本院提起本
    件行政訴訟等情，為兩造所不爭，且有上開各該原處分、復
    查決定書及訴願決定書等件影本附原處分卷及訴願機關卷可
    稽。茲依前述兩造主張之意旨，就本件爭點敘明判決之理由
    。
五、原告於95年10月3 日以報單第AE/BC/95/WI13/3254號報運進
    口汽車部分，被告依驗估處查價結果，據以增估補稅，並無
    違誤：
    (一)按進口貨物之完稅價格未能依關稅法第29條第1 項之規定
      核定者，海關得依同法第31條至35條規定核定之。本件貨
      物原申報價格與驗估處查得價格相較偏低，原告未能提供
      更明確之佐證資料，以證明原申報價格即為實際交易價格
      ，自無關稅法第29條之適用；又查無同法第31條至34條之
      價格資料可供核價參考，被告乃按同法第35條規定之原則
      ，依據查得之資料以合理方法核估完稅價格，於法並無不
      合。
    (二)又本件驗估處查價系爭貨物時，曾以電傳方式請原告說明
      交易過程並提供相關文件供核，惟原告未能提出相關往來
      文件及匯款資料（原處分卷2 附件1 ），以證明原申報價
      格即為實際交易價格，自無關稅法第29條之適用；再者，
      驗估處曾請駐外單位協助查明本件交易價格是否屬實，並
      請國外供應商提供前手（即原告所稱上網拍賣人）相關交
      易資料，經該駐外單位函復驗估處稱本件原申報發票均為
      國外供應商JOHNNY CHUNG所簽發且與其所提供之存檔發票
      相符，惟其對於本件貨物之取得價格則以事屬商業最高機
      密為由不願透露（原處分卷2 附件3 ），故原告所稱之美
      國網路售車價格云云，無從證實，依據關稅法第29條第5
      項規定，無法按關稅法第29條規定以其申報之價格核估其
      完稅價格；又本件貨物皆為使用過之舊車，車輛狀況各有
      不同，查無同法第31條及第32條同樣或類似貨物之交易價
      格資料可資適用；且據原告所稱本件所有車輛均尚未出售
      ，致無法按同法第33條規定以國內銷售價格推算核估；亦
      查無符合同法第34 條 之計算價格資料可供核價參考。又
      原告之報單第AE/BC/ 95 /WI13/3254號，依駐外單位傳真
      電文說明略以，有關本案來車行情價格：1972 BMW 2002
      報價由USD 785-6,000 皆有。1956 BENZ 300 則因年代相
      當久遠，市場已少見此款車，查無行情價格。惟據訪舊車
      市場結果發現，舊車車價差異極大…本案來車價值為何似
      應看車況而定等語（原處分卷2 附件3 ），被告乃依關稅
      法第35條及行為時「進口舊汽車核估作業要點」貳及壹、
      三、(二)之規定，參據專業商鑑得合理價格，核定來貨第1
      項1972 BMW 2002 之完稅價格為USD 900/ UNIT ，第2 項
      1956 BENZ 300 之完稅價格為USD 4,000/ UNIT 完稅價格
      ，於法並無不符。又參考美國知名舊車雜誌"OLD CARS PR
      ICE GUIDE"2006年8 月版（AUGUST 2006 VOL.29,NO.4 ）
      之美國舊車行情，1956 BENZ 300 其堪用車輛價格介於US
      D 4,680-39,000/ UNIT之間（原處分卷2 附件5 以下），
      本件依前開規定核估來貨價格，均位於合理行情之下限，
      故被告按查得之資料以合理方法核估完稅價格，於法並無
      不合。
    (三)從而，被告就原告上開報運進口之汽車，依關稅法第35條
      及行為時進口舊汽車核估作業要點貳及壹、三、(二)之規定
      ，核定完稅價格，於法並無違誤。復查及訴願決定遞予維
      持，亦無不合。原告徒執前詞，訴請撤銷，為無理由，應
      予駁回。
六、原告就訴外人詹錦華於95年9 月20日、10月16日以報單第AE
    / BC/95/WG91/3253 、AE/BC/95/WK01/3265號報運進口汽車
    之增估補稅處分提起本件訴訟，欠缺當事人之適格：
    經查，95年9 月20日報單第AE/BC/95/WG91/3253及95年10月
    16日AE/BC/95/WK01/3265號之增估補稅處分係對訴外人詹錦
    華所為之處分，詹錦華並經提起復查及訴願程序，均遭駁回
    在案，若仍有不服，應由詹錦華提起行政訴訟，以資救濟。
    惟本件原告甲○○就此部分，以自己名義提起本件行政訴訟
    ，主體顯非適格，而有當事人適格之欠缺。原告此部分之起
    訴，欠缺當事人之適格，為無理由，其有關實體之主張，本
    院自毋庸再予審究，附此敘明。
據上論結，本件原告之訴為無理由，依行政訴訟法第236 條、第
233 條第1 項、第98條第1 項前段，判決如主文。
中    華    民    國    97    年      4     月   30   日
                    臺北高等行政法院第五庭
                                    法  官 蕭忠仁
上為正本係照原本作成。
本件以訴訟事件所涉及之法律見解具有原則性者為限，始得於本
判決送達後20日內向本院提出上訴狀並表明上訴理由，如已於本
判決宣示後送達前提起上訴者，應於判決送達後20日內補具上訴
理由（均按他造人數附繕本），且經最高行政法院許可後方得上
訴。
中    華    民    國    97    年      4     月   30   日
                                     書記官  蕭純純


司法院資訊處製作；財團法人民間司法改革基金會備份。
